# 陈版，咨询一个关于国企改制涉及的资产评估增值调账的问题

提问人：jlapple 时间：2012-10-03 23:27:57
陈版，咨询一个关于国企改制涉及的资产评估增值调账的问题 某企业以 2011 年 6 月 30 日为改制基准日并进行评估，评估后净资产为2360 万元，同年 11 月 26 日，上级国有资本持有单位批复以评估净资产 2360 万元折股 2000 万股，公司于 11 月 30 日取得营业执照。
1 ，在调账日即 11 月 30 日，其入账价值该如何确定呢？以固定资产为例，假定固定资产在 6 月 30 日原值为 500 万，折旧 200 万，评估原值 600 万，折旧 250 万，那么调账日其原值是否可以以评估净值 350 万入账?如果以 350 万入账，那么评估基准日至调账日这期间的折旧金额（以 350 万为原值）是否应该计入该期间的成本费用？ 2 ，经调账后的净资产大于评估净资产 2360 万（上级国有单位批复的改制方案是以评估基准日的评估净资产为基础的）的部分与财企[2002]313号中规定的“自评估基准日到公司制企业设立登记日的有效期内，原企业实现利润而增加的净资产，应当上缴国有资本持有单位”所称的净资产是否为同一概念？

回答人：chenyiwei
这些问题在《计学撮要》第一部分的第一章中均有所提及。
由于按照资产评估结果调整账务的理论依据是将新设立的公司制企业视为一个全新设立的企业（其组织机构代码通常与原企业不同），所以各项资产、负债也视为重新取得，此时其入账价值的确定应当遵循各相关会计准则中关于资产、负债初始确认和计量的规定。为此，在沿用旧账的情况下，应当将原企业账面上的各项资产计价备抵科目（包括各项资产减值准备、累计折旧、累计摊销、累计折耗等）的余额抵减相关资产的账面余额或原值，使相关资产科目的余额直接等于其评估净值 ，视同新设立的公司制企业以评估净值作为取得成本，取得原企业的各项资产和负债，即会计分录为： 借：各资产减值准备科目（或累计折旧、累计摊销、累计折耗等） 贷：相关资产科目 由此可见，对于刚完成改制的公司制企业而言，其“所有者权益（或股东权益）”部分中通常应当只有两个项目，即“实收资本（或股本）”和“资本公积——股本溢价”。改制后的公司制企业的注册资本和实收资本（股本）与原企业的注册资本和实收资本没有必然的联系。由于此时新设立的公司制企业尚未进行任何导致产生盈利或亏损的活动，所以尚无留存收益。原企业的留存收益在后一步骤中已经一并折股，因此在新设立的公司制企业的账面上不反映为留存收益。
对于评估基准日到公司制企业成立日之间资产折旧与摊销的处理，目前的会计规范没有明文规定，实务上主要有以下三种做法： 1 、按照资产的评估净值扣减在评估基准日到公司制企业成立日之间的期间内按照原账面价值计提的折旧和摊销额后的差额作为公司制企业的入账价值。 2 、按照资产的评估净值扣减在评估基准日到公司制企业成立日之间的期间内按照评估价值计提的折旧和摊销额后的差额作为公司制企业的入账价值。 3 、直接按照资产的评估净值作为公司制企业的入账价值，不调整折旧或摊销。
关于你的第二个问题：基本理解是同一概念。

提问人：Manson_Luci 时间：2013-01-24 11:11:04
回复 chenyiwei 的帖子
陈版，第 3 种情况是否合适呢？例如企业评估时点为 2011 年 12 月 31 日，改制时点为 2012 年 6 月 30 日，那按第三种方法直接将2012.6.30账面价值调整至2011.12.31评估净值，那 1 － 6 月的折旧摊销要冲回是么？因为 2012 年 6 月 30 日会计账面净值已经发生了变化，如果不冲回直接调整就和第 1 种方法一样了

回答人：chenyiwei
第三种方法不是冲回过渡期间已计提的折旧和摊销，而是在调账日（改制实施日）的账面价值的基础上，将该账面价值和基准日评估值之间的差额贷记资本公积，将账面价值调整到基准日评估值，所以不是冲回费用。